智慧財產及商業法院民事判決  
111年度民商訴字第4號
原      告  高煌棋                                      
訴訟代理人  周念暉律師   
被      告  林東福即東福小吃店
訴訟代理人  王心芯                                     
上列當事人間請求侵害商標權有關財產權爭議等事件，本院於民
國111年5月12日言詞辯論終結，判決如下：
    主  文
原告之訴及假執行之聲請均駁回。
訴訟費用由原告負擔。
　　事實及理由
甲、程序方面：
　　按不變更訴訟標的，而補充或更正事實上或法律上之陳述者
    ，非為訴之變更或追加，民事訴訟法第256 條定有明文。查
    原告起訴時，其訴之聲明第一至五項原為：「一、被告應給
    付原告高氏饗宴國際股份有限公司新臺幣（下同）180萬元
    整，即自起訴狀繕本送達翌日起按年息百分之5計算之利息
    。二、被告應給付原告高煌棋50萬元整，即自起訴狀繕本送
    達翌日起按年息百分之5計算之利息。三、被告應負擔費用
    ，將ＯＯＯＯＯＯＯＯＯOOOＯOOOOＯ處所內所有載有附件一所示商標之
    招牌及物品銷毀之。四、被告不得並應停止使用如附件二所
    示之商標圖樣或其他任何相同或近似前述商標之文字或圖形
    於其商品或服務，或使用於商業文書、廣告、數位影音、電
    子媒體、網路或其他媒介物。五、被告應如附表二所示道歉
    啟事公開刊登於『龍涎居-忠孝復興店』臉書粉絲團。」（北
    院卷第9、10頁），嗣於民國111年5月10日陳報二狀將原第
    一至五項訴之聲明更正為：「一、被告應給付原告高煌棋50
    萬元整，及自起訴狀繕本送達翌日起按年息百分之5計算之
    利息。二、被告不得並應停止使用如附件二所示之註冊第01
    144928號商標或其他任何相同或近似前述商標之文字或圖形
    於其商品或服務，或使用於商業文書、廣告、數位影音、電
    子媒體、網路或其他媒介物。三、請求被告林東福及即東福
    小吃店，將本件民事確定判決書之當事人姓名及主文，刊登
    於被告負責人之個人臉書並設定公開。」，並經被告當庭表
    示同意（見本院卷第214頁），原告所為之變更，核屬更正
    事實上之陳述，非屬訴之變更或追加。
乙、實體方面：
壹、原告主張：
一、原告為註冊商標第01144928號「龍涎居及圖及雞膳食坊」商
    標（下稱系爭商標）之商標權人且為高氏饗宴國際股份有限
    公司（下稱高氏公司）之代表人，被告於104年4月14日與高
    氏公司簽訂加盟授權合約，加盟高氏公司連鎖加盟體系，原
    告並授權被告於加盟期間內有使用系爭商標之權利，加盟期
    間自104年4月14日起至109年4月14日止，合約期滿，經雙方
    合意續約至114年9月30日止。惟於110年5月間，因被告以不
    實言論詆毀高氏公司之商譽及信譽，並擅自向非高氏公司訂
    購原物料，構成加盟授權合約書之重大違約，高氏公司於11
    0年5月13日以存證信函解除加盟授權合約。然被告仍繼續於
    原址繼續使用系爭商標於招牌、菜單、點菜單及臉書，而對
    外營業，侵害原告就系爭商標之商標權。爰依商標法第69條
    第1項、第3項等規定，請求被告排除侵害並賠償原告50萬元
    。並依民法第195條第1項規定請求被告將本件確定判決書之
    當事人姓名及主文，刊登於被告之個人臉書並設定公開。
二、並聲明：
　㈠被告應給付原告50萬元整，及自起訴狀繕本送達翌日起按年
    息百分之五計算之利息。
　㈡被告不得並應停止使用如附件二所示之註冊第01144928號商
    標或其他任何相同或近似前述商標之文字或圖形於其商品或
    服務，或使用於商業文書、廣告、數位影音、電子媒體、網
    路或其他媒介物。
　㈢請求被告將本件民事確定判決書之當事人姓名及主文，刊登
    於被告負責人之個人臉書並設定公開。
　㈣訴訟費用由被告負擔。
　㈤願供擔保請求准予宣告假執行。　
貳、被告答辯： 
一、按加盟契約之實務慣行，多訂有解約後一定期間內撤除商標
    、菜單等契約條款。原告於110年5月13日寄發台北圓山郵局
    137號解除契約存證信函，被告於同年5月14日收受後即陸續
    將有系爭商標之各項物品，如菜單、點菜單、制服、店內標
    示、FB粉絲專業圖片等變更、替換、塗銷或撤除，並於同年
    5月19日拆除招牌，並未續以龍涎居名義對外營業。原告雖
    稱被告仍續使用系爭商標經營FACEBOOK臉書粉絲頁，然變更
    臉書粉絲頁之名稱須待臉書官方審查，約需10日，此從被告
    於同年5月14日變更粉絲頁頭貼而無法變更名稱可知。是被
    告並無侵害原告就系爭商標之商標權，原告前開請求，顯無
    理由。　　
二、並聲明：
　㈠原告之訴及假執行聲請均駁回。
  ㈡訴訟費用由原告負擔。
  ㈢如受不利之判決，願供擔保請准宣告免為假執行。　　
參、兩造間不爭執事實：（本院卷第128至129頁）
一、系爭商標為原告向經濟部智慧財產局申請核准註冊，取得指
    定使用於「飲食店、小吃店、火鍋店、速簡餐廳、自助餐廳
    、外燴、點心吧」之商標權。
二、被告於104年4月14日與高氏公司簽立加盟授權合約書，加盟
    期間自104年4月14日起至109年9月30日止，合約期滿，經雙
    方合意續約至114年9月30日止。
三、原告於110年5月13日委請周念暉律師以台北圓山郵局137號
    存證信函終止加盟授權合約。
肆、本件爭點（本院卷第215頁，因原告變更訴之聲明，兩造合
    意之爭點經本院略做調整）
一、被告於上開加盟合約終止後，是否有未經原告同意或授權，
    於原店使用有系爭商標之招牌、菜單、點菜單，並以「龍涎
    居雞膳食坊」名義營業，於臉書粉絲頁使用「龍涎居-忠孝
    復興店」之名稱之行為，而侵害原告就系爭商標之商標權？
    若有，則原告向被告請求50萬元之損害賠償有無理由？
二、原告請求被告不得使用相同或近似於系爭商標之文字或圖形
    於其商品、服務、商業文書、廣告、數位影音、電子媒體、
    網路或其他媒介，有無理由？
三、原告請求被告應於其個人臉書刊登本件判決書之當事人欄及
    主文，並設定公開，有無理由？
伍、得心證之理由：
一、被告於上開加盟合約終止後，是否有未經原告同意或授權，
    於原店使用有系爭商標之招牌、菜單、點菜單，並以「龍涎
    居雞膳食坊」名義營業，於臉書粉絲頁使用「龍涎居-忠孝
    復興店」之名稱之行為，而侵害原告就系爭商標之商標權？
　㈠按商標權之侵害需以「使用」商標為要件，此觀之商標法第6
    8條之規定自明。次按商標之使用，指為行銷之目的，而有
    下列情形之一，並足以使相關消費者認識其為商標：1.將商
    標用於商品或其包裝容器；2.持有、陳列、販賣、輸出或輸
    入前款之商品；3.將商標用於與提供服務有關之物品；4.將
    商標用於與商品或服務有關之商業文書或廣告。前項各款情
    形，以數位影音、電子媒體、網路或其他媒介物方式為之者
    ，亦同，商標法第5 條定有明文。因此商標之使用，應具備
    ：①使用人須有表彰自己之商品或服務來源之意思；②使用人
    需有行銷商品或服務之目的；③需有標示商標之積極行為；④
    所標示者需足以使相關消費者認識其為商標。
　㈡原告主張被告於前開加盟合約終止後，仍繼續使用系爭商標
    於招牌、菜單、點菜單，並提出原證4、5、6、7為證，然觀
    之原證5、6、7之照片（北院卷第65至66頁；本院卷第108、
    109頁），並無看到使用系爭商標之菜單、點菜單，其中部
    分點菜單左上角（北院卷第66頁；本院卷第109頁）雖有標
    註「龍●居」之字樣，然該「龍●居」字樣中之第2字已遭塗
    黑，無法辨識其為何字，自無法遽認此部分菜單有使用系爭
    商標之情事。被告自陳其於110年5月14日收受上開存證信函
    後，當日即於店門口張貼與高氏公司終止加盟合約之公告，
    並更名為「聚鼎閣極品養生膳坊」，又於同年月19日更換招
    牌，並提出龍涎居加盟解約公告、拆除招牌之對話、照片佐
    證（本院卷第87頁、第89頁、第193頁、第195頁），觀諸上
    開公告之日期確係110年5月14日，拆除招牌之對話內容確係
    110年5月19日，而照片上之招牌已非「龍涎居雞膳食坊-忠
    孝復興店」，故此部分事實堪以認定。是前開招牌雖於110
    年5月14日至同年月19日（計6日，其中5月15、16日為週末
    假日）仍有「龍涎居雞膳食坊-忠孝復興店」之字樣，然審
    酌被告於110年5月14日即為上開更名公告，其顯然無繼續使
    用系爭商標之意思，又將前開招牌照片及拆除招牌照片（北
    院卷第63頁；本院卷第87頁、第193頁）兩者互核觀之，可
    知該招牌共有4面，其中1面為安置於大樓外牆高度2樓至4樓
    間之直立式大型招牌，體型頗為龐大，且拆除當日係以高架
    吊車搭配專業人員處理，是為聯絡及接洽吊車之租用時間及
    人員配合施工之時間，顯需一定之聯繫及作業時間，被告於
    4個工作日（即扣除前開所述週末假日）內將上揭招牌拆除
    ，顯屬為合理工作期間內，故被告辯稱其無繼續使用系爭招
    牌之意，而係因處理前開招牌需要合理時間，而無法於110
    年5月14日馬上拆除等語，並非無據，故足認被告並無侵害
    系爭商標權之行為。原告此部分主張，顯無理由。
　㈢原告雖主張被告於終止加盟合約後，仍於臉書頁面使用「龍
    涎居-忠孝復興店」等文字，並提出臉書畫面截圖為證（北
    院卷第67頁；本院卷第110頁），認被告前開行為侵害其就
    系爭商標之商標權云云，然被告辯稱其於同年5月14日即將
    臉書頁面圖片變更，因變更臉書粉絲頁之名稱須待臉書官方
    審查，約需10日，故無法馬上變更臉書名稱等語，並提出臉
    書畫面截圖佐證（本院卷第199頁）。觀之原告所提之臉書
    畫面截圖（北院卷第67頁；本院卷第110頁），該臉書之封
    面相片確於5月13日變更為聚鼎閣之圖片，然名稱仍為「龍
    涎居-忠孝復興店」，審酌被告於110年5月14日即張貼終止
    加盟公告，及於同年月13日變更臉書頁面之相片等情，可知
    被告確實已無繼續使用系爭商標之意，故被告所稱變更臉書
    粉絲頁之名稱須待臉書官方審查，約需10日，故無法馬上變
    更臉書名稱之情，並非顯然無據。是被告無法於110年5月14
    日變更臉書名稱之行為並無侵害原告就系爭商標之商標權。
    是原告此部分主張，亦無理由。
二、綜上所述，原告無法證明被告於111年5月14日後有使用系爭
    商標於菜單、點菜單，而被告未立即拆除前開招牌、未立即
    變更臉書名稱，均非屬商標法第5條所稱「商標之使用」，
    已如前述，自不構成商標法第68條第1項第1款或第3款之侵
    害商標權。是原告主張被告使用系爭商標於招牌、菜單、點
    菜單、臉書，而侵害系爭商標之商標權，並依商標法第69條
    第1項、第3項、民法第195條1項規定，請求被告排除、防止
    侵害、刊登判決書、損害賠償及法定遲延利息，均屬無據，
    應予駁回。又原告之訴既經駁回，其假執行之請求即失所依
    附，應併予駁回。。
三、本件事證已臻明確，兩造其餘攻擊防禦方法及所提證據，經
    本院斟酌後，認與判決結果不生影響，自無逐一詳予論駁之
    必要。  　　　　　　
據上結論，原告之訴為無理由，依智慧財產案件審理法第1條，
民事訴訟法第78條，判決如主文。
中　　華　　民　　國　　111 　年　　5 　　月　　31　　日
                          智慧財產第三庭
                                  法  官　王碧瑩
以上正本係照原本作成。  
如對本判決上訴，須於判決送達後20日內向本院提出上訴狀。如
委任律師提起上訴者，應一併繳納上訴審裁判費。　
中　　華　　民　　國　　111 　年　　5 　　月　　31　　日
　　　　　　　　　　　　　    　　書記官  莊宜諳 
附圖：系爭商標 註冊第01144928號 商標權人：高煌棋 商標名稱：龍涎居及圖及雞膳食坊 註冊及公告日：94/03/16 專用期限：114/03/15  商品類別：第043類 商品或服務名稱：飲食店、小吃店、火鍋店、速簡餐廳、自助餐廳、外燴、點心吧。 聲明不專用：商標圖樣中之「雞膳食坊」不在專用之列。